【裁判字號】    89,易,5
【裁判日期】    890616
【裁判案由】    詐欺
【裁判全文】
臺灣基隆地方法院刑事判決                              八十九年度易字第五號
    公  訴  人  臺灣基隆地方法院檢察署檢察官
    被      告  丙○○
    選任辯護人  詹振寧律師
右列被告因詐欺案件，經檢察官提起公訴（八十八年度偵字第二二八九號），本院判
決如左：
    主  文
丙○○無罪。
    理  由
一、公訴意旨略以：被告丙○○明知自己已無清償債款之能力，竟基於為自己不法所
    有之概括意圖，自民國八十七年十一月十九日起，以與甲○○合夥開設峰誠地毯
    有限公司（下稱峰誠公司）及需購買地毯、承租展覽場所為由，使甲○○陷於錯
    誤，而陸續交付丙○○新台幣（下同）一百七十六萬元，詎丙○○均未將營業所
    得分配給甲○○，因認丙○○涉有詐欺罪嫌。
二、按犯罪事實應依證據認定之，無證據不得推定其犯罪事實；又不能證明被告犯罪
    者，應諭知無罪之判決，刑事訴訟法第一百五十四條、第三百零一條第一項分別
  定有明文。本件公訴人認蘇志成涉有詐欺罪嫌，無非以告訴人甲○○人之指述及
    證人乙○○之證詞為其論據。訊據被告丙○○堅決否認有何詐欺犯行，辯稱：伊
    經營峰誠公司，遇有需補貨而週轉不靈時，便透過甲○○向其父乙○○借款應急
    ，伊也有陸續還錢，並支付利息，伊是有向甲○○提過兩人合夥之事，但之後二
    人並未合夥，因公司生意不好而週轉不靈，所以尚欠乙○○九十六萬元未還，伊
    沒有詐騙甲○○等語。
三、經查：
    （一）告訴人甲○○指稱被告向其表示合夥經營峰誠公司，由被告與甲○○負責
          施工，乙○○負責出資本，獲利之後由三人平分云云。然查，被告與告訴
          人及乙○○之間，如確有合夥關係，應有合夥契約之約定及帳目之記載，
          俾能作為盈虧及利潤分配之依據。而告訴人既不能提出合夥契約之書面證
          明文件，以證明其與被告及乙○○之間，確有合夥關係存在，此與常情顯
          然有違。告訴人雖指稱雙方曾有書面合夥契約之訂立，但其在八十八年十
          一月四日偵查中及八十九年二月二十四日本院審理時，表示合夥契約書在
          其搬家時遺失，惟在八十九年六月二日本院審理時，告訴人則改稱合夥契
          約已交給被告，被告不肯返還云云，其陳述先後不一，則被告與告訴人之
          間有無合夥關係存在，已非無疑。
    （二）另被告曾開立面額分別為三十萬元、二十萬元、二十六萬元、二十萬元之
          本票四紙，交給乙○○收執，有告訴人提出之本票影本四紙在卷可稽。告
          訴人陳稱係其投資峰誠公司所出資本，由被告開立該四張本票作為擔保，
          而證人乙○○亦附和其詞，為相同之證詞，然告訴人及證人此部分之說詞
          ，亦非可信。蓋告訴人所為投資，歸屬於公司所有，理應記載於公司帳冊
          ，由公司出具投資憑證之文件，何以由被告開立本票作為擔保？且告訴人
          主張前後共投資一百七十六萬元，何以被告僅開立九十六萬元之本票，凡
          此均與告訴人所為係投資於峰誠公司之指述迥不相符。
    （三）至告訴人指稱被告以投資六十萬元，與奕佳公司合作經營傢具禮品展覽為
          由，向其騙取六十萬元乙節。經本院囑託台灣新竹地方法院訊問證人陳振
          焜結果，陳振焜證稱：丙○○係以十五萬元代價，承包會場之地毯工程，
          並無合夥參展之約定，且丙○○只在運送地毯前往會場時去過一次，之後
均由告訴人前往施工等語。告訴人既然多次前往會場與奕佳公司接洽施工
          ，其本人又與陳振焜有金錢往來，對於峰誠公司有無參展，理應知之甚詳
          ，焉有可能相信峰誠公司有在該處參展之說詞？足證告訴人指稱被告向其
          騙稱要參展而詐取六十萬元之指述，並非真實。
四、綜據上述，被告所辯並無詐欺告訴人甲○○之辯詞應屬可信，被告於透過甲○○
    向乙○○借款之時，既未施用詐術，則所欠乙○○之借款九十六萬元，純屬民事
    糾葛，自應循民事訴訟程序解決。此外，復查無其他積極證據足以證明被告有公
    訴人所指之犯行，揆諸前開說明，自應為被告無罪之諭知。
據上論斷，應依刑事訴訟法第三百零一條條第一項，判決如主文。
本案經檢察官蔡和憲到庭執行職務
中    華    民    國      八十九      年      六      月      十六      日
                                  臺灣基隆地方法院刑事第二庭
                                          法  官  陳  培  仁
右正本證明與原本無異。
對於本件判決如有不服，應於收受送達後十日內，向本院提出上訴書狀，上訴於臺灣
高等法院，並按他造當事人之人數附具繕本。
          書記官  張  堅  國
中    華    民    國      八十九      年      六      月     二十六     日


司法院資訊處製作；財團法人民間司法改革基金會備份。
